【裁判字號】    92,簡上,80
【裁判日期】    921224
【裁判案由】    給付票款
【裁判全文】
臺灣雲林地方法院民事判決  九十二年度簡上字第八○號
    上  訴  人  乙○○
                甲○○
    被 上訴 人  丙○○
右當事人間請求給付票款事件，上訴人對於中華民國九十二年八月十二日本院斗六簡
易庭九十二年度六簡字第一三五號第一審判決提起上訴，經於九十二年十二月十日言
詞辯論終結，本院判決如左：
    主      文
原判決廢棄。
被上訴人在第一審簡易之訴駁回。
第一、二審訴訟費用由被上訴人負擔。
    事      實
甲、上訴人方面：
  一、聲明：如主文所示。
  二、陳述：除與原審判決書所載者相同茲予引用外，補稱：
    (一)被上訴人所請求之由上訴人乙○○簽發、上訴人甲○○背書、付款人大埤鄉農
      會、票面金額新台幣（下同）二十萬元之支票一紙（下稱系爭支票），係上訴
      人遭受訴外人黃發成以恐嚇之不法手段脅迫而簽發、背書，另外同時遭恐嚇簽
      發、背書者尚有三張支票，其中二張支票已為第三人領取，其他一張及本件系
      爭支票則未敢再貿然提示，顯然可證係其作賊心虛。且上訴人否認被上訴人主
      張其與訴外人黃發成有消費借貸之事實，被上訴人就此部分事實應負舉證責任
      。否則上訴人自得以與訴外人黃發成間之執票人取得票據出於惡意抗辯事由，
      對抗被上訴人拒絕系爭支票之票款支付。
    (二)系爭支票發票日為九十年十二月二十二日，被上訴人於九十二年六月十一日始
      以支付命令向上訴人請求，上訴人縱應負清償票據債務之責任，被上訴人之票
      款請求權已罹於時效。
  三、證據：聲請訊問證人林再添、黃發成、陳輝雄、廖文俊。
乙、被上訴人方面：
  一、聲明：上訴駁回。
  二、陳述：除與原審判決書所載者相同茲予引用外，補稱：
    (一)支票經提示不獲兌現時，我曾將系爭支票交予發票人黃發成，由黃發成出面找
      上訴人。之後因一時遺忘此事，而向有關單位辦理掛失止付並鈞院聲請公示催
      告。嗣聽聞黃發成死亡後才將系爭支票取回，故遲至九十二年六月始向上訴人
      請求。
    (二)縱上訴人之票款請求權罹於一年之時效，然按票據法第二十二條第四項之規定
      ，執票人對於發票人於其所受利益之限度內，得請求償還其利益之權利，而此
      項權利之時效應屬民法第一百二十五條規定之十五年。故上訴人之請求並未罹
      於時效。
   三、證據：援用原審之立證方法。
丙、本院依職權向本院分案單位查詢被上訴人有無聲請公示催告之紀錄。
    理      由
一、被上訴人起訴主張：訴外人黃發成於九十年十二月間介紹一名邱姓男子向被上訴
    人借貸二十萬元，並交付由上訴人乙○○簽發、被告甲○○背書、付款人大埤鄉
    農會、發票日九十年十二月二十二日、票面金額二十萬元（下稱系爭支票），惟
    屆期後，經被上訴人於九十年十二月二十四提示不獲兌現，爰依票據關係，請求
    被告連帶給付票款二十萬元，及自九十年十二月二十二日起至清償止，按週年利
    率百分之六計算之法定遲延利息等語。
二、上訴人則以：上訴人乙○○簽發系爭支票及上訴人甲○○之背書均係受他人恐嚇
    、威脅之情形下開立系爭支票，而被上訴人應知悉此等情事。另被上訴人縱應負
    清償票據債務之責任，然上訴人之票款請求權已罹於時效等語，資為抗辯。
三、被上訴人主張其執有上訴人乙○○簽發、上訴人甲○○背書之系爭支票，詎於九
    十二年十二月二十四日為付款之提示，竟不獲兌現而遭退票，已據提出支票、退
    票理由單各乙紙為證，且為上訴人所不爭，應堪信為真實。
四、然按票據上之權利，對支票發票人自發票日起算，一年間不行使，因時效而消滅
    ，支票之執票人，對前手之追索權，四個月間不行使，因時效而消滅，票據法第
    二十二條第一項、第二項定有明文。次按消滅時效，因請求、承認、起訴而中斷
    ，依督促程序，聲請發支付命令，與起訴有同一效力。時效因請求而中斷者，若
    於請求後六個月內不起訴，視為不中斷，民法第一百二十九條、第一百三十條分
    別有明文規定。本件被上訴人以其執有系爭支票為由，依票據關係，請求上訴人
    給付系爭票款之事實，固據提出支票暨退票理由單各一紙為證。惟查，系爭支票
    之發票日為九十年十二月二十二日，而被上訴人於九十年十二月二十四日提示付
    款，然卻遲至九十二年六月十一日始向法院聲請發支付命令，向上訴人請求連帶
    給付票款，其對發票人即上訴人乙○○、背書人即上訴人甲○○之票據上權利，
    自發票日起算，已分別因一年間、四月間不行使而時效消滅，上訴人既為時效抗
    辯，則上訴人本於票據關係請求被告連帶給付票款，即無理由。
五、被上訴人固主張：因系爭支票不獲兌現，又一時忘記曾將系爭支票交付訴外人黃
    發成，故曾辦理掛失止付並向本院聲請公示催告云云。然為上訴人所否認，且被
    上訴人復未舉證以實其說，本院亦查無任何被上訴人聲請公示催告之紀錄，是被
    上訴人上述主張，洵無足取。況揆諸前揭規定，時效並不因聲請公示催告而中斷
    ，是被上訴人縱曾辦理掛失止付及聲請公示催告，亦無從發生時效中斷之效力。
六、被上訴人雖另主張：縱上訴人之票款請求權罹於時效而消滅，然按票據法第二十
    二條第四項之規定，被上訴人對於上訴人乙○○於其所受利益之限度內，亦得請
    求償還其利益之權利。此項權利之時效期間應屬民法第一百二十五條規定之十五
    年，故上訴人之請求並未罹於時效云云。然按民事訴訟法第二百七十七規定，當
    事人主張有利於之事實者，就其事實有舉證之責任。上訴人乙○○既否認因簽發
    系爭支票而受有任何利益，而辯稱：其簽發系爭支票係受人脅迫而為，並未取得
    任何利益等語，則被上訴人就上訴人乙○○就票據上之債權受有利益之事實，應
    負舉證責任。然查，被上訴人就此部分待證事實未能舉證以實其說，則被上訴人
    主張上訴人受有利益一節，難信屬實，是本件無從適用十五年時效期間之規定。
七、綜上所述，本件上訴人抗辯被上訴人對上訴人之票款請求權，因業已罹於一年及
    四月之時效而消滅，洵屬有據。從而，被上訴人本於票據關係，請求上訴人連帶
    給付二十萬元之票款及法定遲延利息，為無理由，不應准許。原審為被上訴人勝
    訴之判決，並職權為假執行之宣告，自有未洽。上訴意旨指摘原判決不當，求予
    廢棄改判，為有理由，爰由本院予以廢棄改判如主文第二項所示。
八、據上論結，本件上訴為有理由，依民事訴訟法第四百三十六條之一第三項、第四
    百五十條、第七十八條，判決如主文。
中      華      民      國    九十二    年     十二     月    二十四    日
                                  臺灣雲林地方法院民事第二庭
~B審判長法官  陳宏卿
~B法      官  陳秋如
~B法      官  趙思芸
右為正本係照原本作成。
本判決不得上訴。
中      華      民      國    九十二    年     十二     月    二十四    日
~B法院書記官  林順能


司法院資訊處製作；財團法人民間司法改革基金會備份。
